臺灣士林地方法院交通事件裁定　　　　 96年度交聲字第603號
原處分機關　臺北市交通事件裁決所
異　議　人
即受處分人　甲○○
上列異議人即受處分人因違反道路交通管理處罰條例案件，對於
臺北市交通事件裁決所民國96年6 月11日北市裁二字第裁22-1AB
536830號裁決聲明異議（原舉發案號：臺北市政府交通局舉發違
反道路交通管理事件通知單北市交停字第1AB536830 號），本院
裁定如下：
    主  文
異議駁回
    理  由
一、按道路交通安全規則第112 條第1 項第4 款規定：「汽車停
    車時，在設有禁止停車標誌、標線之處所不得停車」；又「
    汽車駕駛人停車時，在設有禁止停車標誌、標線之處所停車
    者，處新臺幣（下同）600 元以上1,200 元以下罰鍰」，道
    路交通管理處罰條例第56條第1 項第4 款定有明文。再道路
    交通管理處罰條例所稱之汽車，依道路交通安全規則第2 條
    第1 項第1 款、道路交通管理處罰條例第3 條第8 款規定包
    括機器腳踏車。
二、本件受處分人甲○○所有車牌號碼QX2-896 號機車，於民國
    96年4 月12日上午10時02分，在台北市○○○路，經台北市
    停車管理處舉發「在設有禁止停車標誌之處所停車」違規，
    依條例第56條第1 項第4 款之規定，處罰鍰600 元。
三、異議意旨略以：異議人固不否認有於上開時間、地點，有將
    車牌號碼QX2-896 號輕型機車停放在設有禁止停車標誌處所
    ，該處雖有5 面禁止停車標誌牌（位置如附件三所示），惟
    ：在承德路上有3 面，均面向承德路，其上的箭頭指示，均
    是直線，故這3 面禁停標誌牌的範圍應只有承德路而已，若
    要涵蓋到異議人所停之南京西路，則該標誌應是轉彎之箭頭
    指示，再看南京西路上雖有2 面禁止停車標誌，但距離異議
    人停放機車之南京西路與承德路口最少距離27公尺以上，異
    議人將機車停好後，便由南京西路、承德路口平面過馬路，
    ，根本沒走到設有禁止停車標誌旁的陸橋過馬路。綜上所述
    ，該5 面禁止停車標誌之位置應設置於讓人易看到之處，並
    標示清楚，如欲以對異議人加以處罰，實有不公云云。
四、經查：
(一)本件異議人即受處分人甲○○所有之車牌號碼QX2-896 號輕
    型機車，於民國96年4 月12日上午10時02分許停放於臺北市
    ○○○路188 號對面（南京西路與承德路口）人行道上之事
    實，業據異議人自承在卷，且異議人將其車輛停放於機車停
    車格之外，有舉發之機車停放彩色照片1 幀在卷可證。異議
    人身為機車用路人，對於人行道不得臨時停車、禁止臨時停
    車處所不得停車及設有禁止停車標誌之處所不得停車等規定
    自難諉為不知（道路交通安全規則第111 條第1 項第1 款、
    第112 條第1 項第1 款、第4 款規定參照）。
(二)復依原舉發機關96年4 月19日北市停四字第009631827600號
    首長信箱電子信件回復函文之內容可知，原處分機關已派員
    現場查勘，受處分人停車處所之路段（日新國小周邊之南京
    西路及承德路路段）設有5 面「人行道禁止停車（機慢車停
    放區外）」標誌牌，為使民眾能充分瞭解實施機車停放管制
    路段範圍，並以箭頭指示停放範圍供車輛駕駛人辨識遵循，
    駕駛人當應遵守道路交通管制標誌之義務，合先敘明。本件
    受處分人既領有汽車駕駛執照，並親自參與交通運作，自應
    知悉且有遵守交通標誌、標線及相關交通法規之義務。茲異
    議人有爭議者為該5 面禁止停車標誌設置不當，禁止停車範
    圍應不涵蓋異議人所停之處？依臺北市停車管理處96年7 月
    20日北市停四字第09633720100 號函檢附之QX2-896 號輕型
    機車停車處附近之禁停標誌牌照片4 幀、違規現場圖1 幀及
    簡圖1 件觀之：離異議人停車處所較近處設有4 面禁止停車
    標誌（詳如簡圖所示），其位置分別在承德路有1 面（採證
    照片一）、南京西路上有2 面（採證照片三、四）、太原路
    上1 面（採證照片五），按禁止停車標誌係用以告示不得停
    放車輛，本標誌僅用標準型一種，並需加設附牌，附牌為白
    底黑字及黑色細邊，上半部說明禁停時間，下半部說明禁停
    範圍或以箭頭指示禁停路段，又設於起點者，箭頭向左；設
    於終點者，箭頭向右；禁停路段過長者，中間得增設一面，
    箭頭為雙向」，依此規定言，禁止停車標誌之設置，係設於
    禁止路段之地點，或終點，惟禁止路段過長者，得於中間增
    設，顯非於禁止路段全面設置，道路交通標誌標線號誌設置
    規則第78條已有明文規定，觀諸卷附現場照片所示，上開舉
    發地點所設置之4 面禁止停車告示牌顯而易見，係有圓形紅
    色禁止停車之標誌，該圓形標誌下方則有「人行道←→」及
    拖吊語音查詢「0000000000」字樣，乃以箭頭指示禁停範圍
    供駕駛人辨識遵循，駕駛人當應遵守道路交通管制標誌之義
    務，是承德路上之1 面禁止停車標誌所指範圍應為該路段之
    承德路，而南京西路上之2 面禁止停車標誌所指範圍，應係
    為該路段之整條南京西路，故無論異議人認舉發地點之4 面
    禁止停車標誌設置離異議人停車處所太遠致異議人無法看見
    ，依異議人停車處所（採證照片二）所示，該處確屬南京西
    路上禁止停車標誌所指範圍之禁止停車處所無誤。
(三)至異議人認該4 面禁止停車標誌設置不當，係屬交通主管機
    關之權責，主管機關得考量道路情況、車輛流量、駕駛人需
    要等諸多因素通盤加以規劃設置，並隨時檢討，適時加以修
    正，並非法院所得置喙。人民對交通標誌設置處所雖得加以
    建議，惟道路交通標誌、標線一經交通主管機關劃設後，於
    依法變更前，人民即有遵守主管機關所設之禁止停車時間、
    位置、方式、車種等規定之義務，尚不得以其主觀意見，逕
    認禁止停車之規劃不當，而任意違反。否則，將使停車次序
    紊亂，嚴重危及道路秩序及用路人之權益，自不待言。
四、綜上所述，原處分機關依條例第56條第1 項第4 款規定裁處
    罰鍰600 元，核無不合。本件受處分人之異議為無理由，應
    予駁回。
五、依道路交通案件處理辦法第19條，裁定如主文。
中　　華　　民　　國　　96　　年　　7 　　月　　31　　日
　　　　　　　　　交通法庭法　官　汪梅芬
以上正本證明與原本無異。
如不服本裁定，應於送達後五日內，向本院提出抗告狀。
                          書記官  張馨尹
中　　華　　民　　國　　96　　年　　7 　　月　　31　　日
